【裁判字號】    97,聲減,411
【裁判日期】    971223
【裁判案由】    聲請減刑
【裁判全文】
臺灣臺北地方法院刑事裁定              97年度聲減字第411號
聲  請  人  臺灣臺北地方法院檢察署檢察官
受  刑  人  甲○○
上列受刑人因違反毒品危害防制條例等案件，經檢察官聲請減刑
及定其應執行之刑（97年度聲減字第508號），本院裁定如下：
    主  文
甲○○所犯附表編號四、五之罪所處之刑均減刑，減得之刑如附
表編號四、五所載，應執行有期徒刑伍月，如易科罰金，以銀元
參佰元即新臺幣玖佰元折算壹日。
附表編號一至三部分之聲請駁回。
    理  由
一准許部份
(一)受刑人高慧娟附表編號4 、5 所示之行為後，民國94年2 月2
  日修正公布之刑法已於95年7 月1 日施行，修正後第2 條第1
  項規定：「行為後法律有變更者，適用行為時之法律。但行為
  後之法律有利於行為人者，適用最有利於行為人之法律。」此
  項修正乃為符合刑法第1 條罪刑法定主義之要求，貫徹法律禁
  止溯及既往原則，屬規範行為後法律變更所生新舊法律比較適
  用之準據法，無比較新舊法之問題，應逕適用修正後刑法決定
  新舊法之適用，先予敘明。又中華民國96年罪犯減刑條例之減
  刑裁定，係按原判決之宣告刑予以減刑，而非重新判決，關於
  易科罰金之折算標準應依原判決所適用之法律定之，不生新舊
  法比較適用問題。本件受刑人前述行為時之刑法第51條第5 款
  規定：「數罪併罰，宣告多數有期徒刑者，於各刑中之最長期
  以上，各刑合併之刑期以下，定其刑期。但不得逾20年。」惟
  修正後該款規定：「數罪併罰，宣告多數有期徒刑者，於各刑
  中之最長期以上，各刑合併之刑期以下，定其刑期。但不得逾
  30 年 。」已將應執行刑之上限提高為30年，自以舊法較有利
  於受刑人依刑法第2 條第1 項前段，應適用修正前刑法第51條
  第5 款之規定，定其應執刑之刑。再本件受刑人前述行為時刑
  法第41條第2 項規定：「併合處罰之數罪，均有前項情形，其
  應執行之刑逾6 月者，亦同。」，修正後該條項則規定：「前
  項規定於數罪併罰，其應執行之刑未逾6 月者，亦適用之。」
  易言之，依修正前之第41條第2 項規定，就併合處罰之數罪所
  定應執行刑縱使逾6 月，仍可易科罰金以代刑之執行，而依修
  正後之第41條第2 項則不得易科罰金。經依修正後之刑法第2
  條第1 項規定比較結果，以舊法較有利受刑人。另刑法施行法
  第3 條之1 第3 項規定：「於94年1 月7 日刑法修正施行前犯
  併合處罰數罪中之一罪，且該數罪均符合第41條第1 項得易科
  罰金之規定者，適用90年1 月4 日修正之刑法第41條第2 項規
  定。」本件受刑人所犯各罪均處以得易科罰金之刑，自以適用
  舊法即縱使諭知逾有期徒刑6 月之刑，仍可易科罰金以代刑之
  執行較有利於受刑人。
(二)受刑人因附表編號4 、5 所示之罪，經本院判處如附表編號4
  、5 所列之刑，並已確定在案。本院審核後認為檢察官此部份
  之聲請為有理由，附表編號4 、5 之罪所處之刑應分別予以減
  刑，並定其應執行之刑，另依修正前刑法第41條第1 項前段諭
  知易科罰金之折算標準。
二駁回部份
(一)聲請意旨另以：受刑人所犯附表編號1 至3 所列之罪，經附表
  編號1 至3 所列之法院判處如附表所列之刑確定在案，其所犯
  前述各罪犯罪時間均在民國96年4 月24日以前，核與中華民國
  96 年 罪犯減刑條例第2 條第1 項第3 款規定相符，應依同條
  例第8 條第1 、3 項、第10條第1 項聲請裁定減刑並定應執行
  刑云云。
(二)裁判確定前犯數罪者，併合處罰之；又數罪併罰，有2 裁判以
  上者，依第51條之規定，定其應執行之刑，刑法第50條、第53
  條分別定有明文。所謂裁判確定前犯數罪，係指二以上裁判所
  宣告數罪之犯罪行為時，均在各罪中最先裁判確定案件之確定
  前所犯者，最高法院著有33年非字第19號判例可參。又對於已
  判決確定之各罪，已經裁定其應執行之刑者，如又重複裁定其
  應執行之刑，自係違反一事不再理之原則，即屬違背法令，對
  於後裁定，得提起非常上訴，最高法院亦著有68年臺非字第50
  號判例足憑。
(三)本件受刑人所犯附表所列各罪，先後經臺灣板橋地方法院及本
  院判處如附表所列之刑，並分別確定之情，有臺灣高等法院被
  告前案紀錄表1 份在卷可憑。其中附表編號1 至3 之行為時間
  為分別為94年10月11日、94年11月10日，均在最先確定之附表
  編號4 、5 二罪之確定時間94年10月8 日之後，不符合刑法第
  50條之要件，故附表編號1 至3 無從與編號4 、5 之罪合併定
  其應執行之刑。又附表編號1 至3 之罪前經臺灣板橋地方法院
  以96年度聲減字第4551號裁定分別予以減刑，並定應執行刑有
  期徒刑9月，亦有該案號裁定書附卷足佐，此部份聲請則屬違
  反一事不再理原則，參照前述說明，本院不得再就附表編號1
  至3為減刑及定執行刑之裁定，此部份聲請為無理由，應予駁
  回。
三依中華民國96年罪犯減刑條例第2 條第1 項第3 款、第8 條第
  1 項、第10條第2 項，刑法第2 條第1 項前段，修正前刑法第
  51條第5 款、第41條第1 項前段，刑事訴訟法第220 條，裁定
  如主文。
中    華    民    國    97    年    12    月    23    日
                  刑事第十五庭  法  官  邱蓮華
上正本證明與原本無異。
如不服本裁定，應於裁定送達後5日內向本院提出抗告狀。
                                書記官  葉宜玲
中    華    民    國    97    年    12    月    23    日


司法院資訊處製作；財團法人民間司法改革基金會備份。
